臺灣高等法院刑事判決
109年度上訴字第2873號
上  訴  人  
即  被  告  吳清福



選任辯護人  范瑋峻律師(法扶律師)
上列上訴人即被告因違反毒品危害防制條例案件，不服臺灣新北
地方法院108年度訴字第1138號，中華民國109年4月29日第一審
判決（起訴案號：臺灣新北地方檢察署108年度偵字第21715號）
，提起上訴，本院判決如下：
    主  文
上訴駁回。
     事  實
一、吳清福、楊晉權(所涉本件共同販賣第三級毒品未遂犯行，
    業經原審法院以108年度訴字第1138號刑事判決判處有期徒
    刑11月確定)明知愷他命係毒品危害防制條例所規定之第三
    級毒品，不得非法販賣，2人竟意圖營利而基於共同販賣第
    三級毒品愷他命之犯意聯絡，推由吳清福於民國108年6月30
    日下午5時46分許，使用其所有之蘋果廠牌行動電話（門號0
    000000000號）連結網際網路，在通訊軟體微信（下稱微信
    ）名為「8089西藥房」群組內，以暱稱「飛高高」張貼「優
    質小姐小奶不洗雙北護送」意指販賣第三級毒品愷他命之訊
    息，供網友觀覽，伺機販售第三級毒品愷他命牟利。適新北
    市政府警察局板橋分局偵查隊員警執行網路巡邏勤務發現上
    開訊息，察覺有異，於108年7月4日下午3時9分許與暱稱「
    飛高高」之吳清福商談交易毒品細節，並約定以總價新臺幣
    （下同）2,800元之價格，向吳清福購買第三級毒品愷他命2
    公克之合意，並約定在新北市○○區○○路000號小吃店（下稱
    小吃店）對面交易，經員警抵達後與吳清福聯繫，於同日晚
    間10時許，由楊晉權前往交付第三級毒品愷他命2包予員警
    後，再向員警收取價金2,800元（為警查獲後即返還予員警
    ），當場經員警表明身分而查獲，並扣得上開第三級毒品愷
    他命2包（分別為毛重1公克及0.87公克）及楊晉權所有之蘋
    果廠牌行動電話1支（含門號0000000000號SIM卡1張、IMEI
    碼000000000000000號）而未遂；嗣經楊晉權供稱而查獲位
    於新北市○○區○○路000號小吃店內之吳清福，並扣得吳清福
    所有之蘋果廠牌行動電話1支（含門號0000000000號SIM卡1
    張、IMEI碼000000000000000號）及第三級毒品愷他命1包（
    毛重0.86公克）。
二、案經新北市政府警察局板橋分局報請臺灣新北地方檢察署檢
    察官偵查起訴。
    理  由
壹、證據能力部分：
一、按被告以外之人（包括證人、鑑定人、告訴人、被害人及共
    同被告等）於審判外之陳述雖不符刑事訴訟法第159條之1至
    之4等四條之規定，然經當事人於審判程序同意作為證據，
    法院審酌該言詞陳述或書面陳述作成時之情況，認為適當者
    ，亦得為證據；當事人、代理人或辯護人於法院調查證據時
    ，知有刑事訴訟法第159條第1項不得為證據之情形，而未於
    言詞辯論終結前聲明異議者，視為有前項之同意，同法第
    159條之5定有明文。立法意旨在於傳聞證據未經當事人之反
    對詰問予以核實，原則上先予排除。惟若當事人已放棄反對
    詰問權，於審判程序中表明同意該等傳聞證據可作為證據；
    或於言詞辯論終結前未聲明異議，基於尊重當事人對傳聞證
    據之處分權，及證據資料愈豐富，愈有助於真實發見之理念
    ，且強化言詞辯論主義，使訴訟程序得以順暢進行，上開傳
    聞證據亦均具有證據能力。查本件以下所引用之被告以外之
    人於審判外之供述證據，因檢察官、上訴人即被告吳清福（
    下稱被告）於本院準備程程序及審判程序時對其證據能力均
    表示沒意見（見本院卷第58頁、第59頁、第79頁），且迄至
    言詞辯論終結前均未聲明異議，而本院審酌上開供述證據資
    料製作時之情況，無不當取供及證明力明顯過低之瑕疵，認
    以之作為證據應屬適當，揆諸前開規定，本院亦認為均應有
    證據能力。
二、另本院以下援引之其餘非供述證據資料，檢察官、被告於本
    院準備程序及審判程序時對其證據能力均表示沒意見（見本
    院卷第59頁、第60頁、第79頁至第81頁），且其中關於刑事
    訴訟法第164條第2項規定，證物如為文書部分，係屬證物範
    圍。該等可為證據之文書，已經依法踐行調查證據之程序，
    即提示或告以要旨，自具有證據能力，併此敘明。
貳、實體部分：
一、認定犯罪事實所憑之證據及理由：
(一)上揭事實業據被告於偵訊、原審及本院審理時均坦承不諱（
    見108年度偵字第21715號偵查卷【下稱偵查卷】第65頁至第
    67頁，原審卷第114頁、第115頁、第154頁第156頁，本院卷
    第82頁、第83頁），核與證人即同案被告楊晉權於偵查及原
    審審理中證述相符（見偵查卷第57頁至第60頁，原審卷第11
    4頁、第115頁、第154頁至第156頁），並有108年7月4  日
    員警職務報告、新北市政府警察局板橋分局搜索扣押筆錄、
    扣押物品目錄表、微信對話譯文、微信對話紀錄翻拍照片、
    現場查獲照片在卷可查（見偵查卷第16頁至第18頁、第20頁
    、第21頁、第29頁至第32頁）。而扣案之白色粉末3包（包
    括同案被告楊晉權持以交付予喬裝買家員警白色粉末2包及
    員警至小吃店內查獲被告所扣得白色粉末1包，驗餘淨重共
    計2. 0977公克），檢出第三級毒品愷他命成分，有臺北榮
    民總醫院108年8月16日北榮毒鑑字第C0000000號毒品成分鑑
    定書在卷可稽（見偵查卷第94頁）。
(二)又販賣毒品係違法行為，非可公然為之，且有其獨特之販售
    路線及管道，復無公定價格，容易增減分裝之份量，而每次
    買賣之價量，可能隨時依雙方關係深淺、資力、需求量及對
    行情之認知、來源是否充裕、查緝鬆嚴、購買者被查獲時供
    述購買對像之可能風險之評估等，而異其標準，非可一概而
    論。而近年來政府為杜絕毒品之氾濫，對於查緝施用及販賣
    毒品之工作，無不嚴加執行，販賣毒品罪又係重罪，設若無
    利可圖，衡情一般持有毒品之人當無輕易將所持有之毒品轉
    售他人而甘冒於再次向他人購買時，被查獲移送法辦並受長
    期自由刑或生命刑剝奪危險之理；且依被告於偵查中供稱：
    伊和喬裝買家員警談好以2,800元販售愷他命2公克，扣案之
    3包愷他命是伊與同案被告楊晉權共同以1公克1千元購買，
    伊與同案被告楊晉權一人出1,500元，因為伊在群組上面看
    到大家都出售1,400至1,500元，伊認為可以賺價差，所以才
    在群組上刊登訊息等語（見偵查卷第66頁），及同案被告楊
    晉權於偵查中供稱：伊之前買1包愷他命1,000多元等語（見
    偵查卷第58頁），足見被告吳清福係以高於其等取得愷他命
    之價格販售愷他命予喬裝買家員警，堪認被告與同案被告楊
    晉權共同為本案販賣第三級毒品犯行，主觀上確具有營利意
    圖甚明。
(三)綜上所述，被告上揭任意性自白確與事實相符，應堪採信。
    從而，本案事證明確，被告上揭販賣第三級毒品未遂犯行，
    足堪認定，應予依法論科。
二、論罪科刑部分:
(一)新舊法比較部分：　　　
　  按行為後法律有變更者，適用行為時之法律；但行為後之法
    律有利於行為人者，適用最有利於行為人之法律，刑法第2
    條第1項定有明文。被告為本案犯行後，毒品危害防制條例4
    條、第17條第2項規定於109年1月15日修正公布，並於同年7
    月15日開始施行，與本案相關部分，說明如下：
 1、修正前毒品危害防制條例第4條第3項規定為：「製造、運輸
    、販賣第三級毒品者，處7年以上有期徒刑，得併科新臺幣7
    百萬元以下罰金」，修正後則規定：「製造、運輸、販賣第
    三級毒品者，處7年以上有期徒刑，得併科新臺幣1千百萬元
    以下罰金」，經比較新舊法，修正後毒品危害防制條例第4
    條第3項所規定罪刑部分，其中得併科罰金刑上限自700萬元
    提高至1,000萬元，相較後修正前之規定顯然較有利於行為
    人。
 2、修正前毒品危害防制條例第17條第2項規定為：「犯第4條至
    第8條之罪於偵查及審判中均自白者，減輕其刑」，修正後
    規定則為：「犯第4條至第8條之罪於偵查及歷次審判中均自
    白者，減輕其刑」（按該條文第1項規定並未修正），經比
    較新舊法，修正後毒品危害防制條例第17條第2項規定須於
    「偵查及『歷次』審判中均自白」，修正後毒品危害防制條例
    第17條第2項限縮減刑要件為「歷次」審判中均自白者方得
    減輕其刑，修正前於審判中僅需有1次有自白犯行者，即可
    適用該條項減刑之規定，是以修正前規定對被告較有利。應
    適用修正前該條例第17條第2項規定。
(二)次按愷他命為毒品危害防制條例第2條第2項第3款所明定之
    第三級毒品，未經許可不得販賣。又按刑事偵查技術上所謂
    之「釣魚」，係指對於原已犯罪或具有犯罪故意之人，以設
    計引誘之方式，迎合其要求，使其暴露犯罪事證，再加以逮
    捕或偵辦者而言。此乃純屬偵查犯罪技巧之範疇，並未違反
    憲法對於基本人權之保障，且於公共利益之維護有其必要性
    。警方為求破案，授意執勤員警佯裝購毒而與毒販聯繫，經
    毒販允諾，依約攜帶毒品交付予佯裝購毒之人，旋為埋伏員
    警當場查獲者，於此誘捕偵查案件，販毒者雖有販毒之故意
    ，且依約攜帶毒品前往交付，並已著手實施販毒之行為，然
    因係受警員引誘偽稱欲購買毒品，警員原無買受毒品之意思
    ，其虛與買賣毒品，意在辦案，以求人贓俱獲，伺機逮捕，
    實際上不能真正完成買賣毒品之行為，而應僅論以販賣毒品
    未遂罪（最高法院93年度台上字第1159號判決、最高法院85
    年度第4次刑庭會議決議意旨參照）。查被告在108年6月30
    日下午5時46分許，以其所有之蘋果廠牌行動電話連結網際
    網路，以暱稱「飛高高」在微信「8089西藥房」群組內刊登
    「優質小姐小奶不洗雙北護送」訊息，該訊息意指販售第三
    級毒品愷他命，嗣喬裝買家員警發現上開訊息後，於108年7
    月4日下午3時9分許與被告達成前揭毒品交易合意等情，業
    據被告與同案被告楊晉權坦認在卷（見偵查卷第9頁、第12
    頁反面、第57頁、第58頁、第66頁，原審卷第114頁、第115
    頁、第155頁），並有108年7月4日員警職務報告、微信對話
    譯文、微信對話紀錄翻拍照片等在卷可查（見偵查卷第16頁
    、第29頁、第30頁），是被告與同案被告楊晉權本即係有販
    賣第三級毒品愷他命之犯意，員警僅係利用機會加以誘捕，
    係屬合法之「釣魚」辦案，附此敘明。又被告與喬裝買家員
    警達成前揭毒品交易內容，嗣由同案被告楊晉權至約定地點
    將愷他命交付予喬裝買家員警，而喬裝買家員警實際上並無
    購買上開毒品之真意，事實上並無完成本案毒品交易之可能
    ，是核被告與楊晉權所為，係犯修正前毒品危害防制條例第
    4條第6項、第3項之販賣第三級毒品未遂罪。又被告於販賣
    前後持有扣案之愷他命，未達純質淨重5公克以上，有臺北
    榮民總醫院108年8月16日北榮毒鑑字第C0000000號毒品成分
    鑑定書1份在卷可查（見偵查卷第94頁），是此部分之持有
    第三級毒品行為，核屬不罰之行為，自無為販賣行為所吸收
    而不另論罪之問題，附此敘明。
(三)被告與同案被告楊晉權間就上開犯行，具有犯意聯絡及行為
    分擔，均為共同正犯。
(四)刑之加重減輕：
  1、被告已著手於販賣第三級毒品犯罪行為之實行而不遂，為
     未遂犯，爰依刑法第25條第2項規定，按既遂犯之刑減輕之
     。
  2、查被告就本案犯行，先後於偵查、原審及本院準備程序、
     審判程序均坦承不諱（見偵查卷第61頁、第65頁至第67頁
     ，原審卷第114頁、第115頁、第154頁至第156頁，本院卷
     第61頁、第82頁、第83頁），應依毒品危害防制條例第17
     條第2項規定減輕其刑。
  3、至被告於原審固請求依刑法第59條規定酌減其刑等語。然
     考量轉讓、販賣毒品本為立法者制定重典懲治之犯罪，法
     院若無堪予憫恕之特殊事由，不應任意跳脫法定刑之範圍
     而侵害立法權之範疇，且衡酌被告就本案犯行經依刑法第2
     5條第2項、毒品危害防制條例第17條第2項規定遞減其刑後
     之最低刑度，相較於被告於微信群組內公然刊登販賣毒品
     訊息，進而與喬裝買家員警為交易毒品合意，同案被告楊
     晉權則持毒品予喬裝買家員警交易之本案違犯情節、分工
     情形，以及其等無視法令禁制而從事本案販賣毒品犯行，
     擴大毒品危害範圍，理應施以相當之刑罰，以求收矯治及
     社會防衛之效等一切情狀，認其等犯罪情狀在客觀上並無
     足以引起一般同情或情清法重之特別情形，自不宜再援用
     刑法第59條規定減輕其刑。
 三、駁回上訴之理由：
 (一)原審審理後，認被告犯罪事證明確，並審酌被告無視政府
     對杜絕毒品犯罪之禁令，明知愷他命為第三級毒品，若濫
     行施用，將對施用者身心造成嚴重傷害，進而影響施用者
     之經濟能力，甚且造成家庭破裂，仍意圖營利而販賣予他
     人，助長施用毒品之行為，危害社會，所為甚屬不該，所
     幸本案經員警執行網路巡邏時發覺，而未生販賣毒品之結
     果，兼衡本案被告之素行、智識程度、販賣第三級毒品之
     數量、犯罪之動機、目的、手段、情節、所參與之程度、
     犯後態度、所生危害，及被告於原審審理時自陳高中肄業
     之教育程度，目前從事工地拆除工作，需扶養叔叔及懷孕
     女友等語（見原審卷第157頁）等一切情狀，量處有期徒刑
     1年10月；並敘明審酌被告本案所為係屬情節較重之販賣第
     三級毒品愷他命行為，雖其等販賣第三級毒品未生販賣之
     結果而未遂，然其與同案被告楊晉權係透過通訊軟體微信
     向群組內之多數人兜售毒品，實已擴大毒品之流通，戕害
     國民身心健康，其等行為實不宜輕縱，本案幸係警員於執
     行網路巡邏時發覺，始未生販賣毒品之結果，倘毒品流入
     市面，對社會治安造成之影響甚鉅，且為使被告知所警惕
     ，認其仍有接受刑罰教化之必要，而不予宣告緩刑。並說
     明犯毒品危害防制條例第4條至第9條、第12條、第13條或
     第14條第1項、第2項之罪者，其供犯罪所用之物，不問屬
     於犯罪行為人與否，均沒收之，毒品危害防制條例第19條
     第1項明定。又按違禁物，不問屬於犯罪行為人與否，沒收
     之，刑法第38條第1項規定甚明。另毒品危害防制條例第18
     條第1項後段規定查獲之第三、四級毒品，無正當理由而擅
     自持有者，沒入銷燬之；此應沒入銷燬之毒品，專指查獲
     施用或持有（未成罪）之第三、四級毒品而言；倘屬同條
     例相關法條明文規定處罰之犯罪行為，即非該條項應依行
     政程序沒入銷燬之範圍；再同條例對於查獲之製造、運輸
     、販賣、意圖販賣而持有、以非法方法使人施用、引誘他
     人施用及轉讓、持有一定數量以上第三、四級毒品之沒收
     ，並無特別規定，如其行為已構成犯罪，則該毒品即屬不
     受法律保護之違禁物，應回歸刑法之適用，依刑法第38條
     第1項第1款（即現行刑法第38條第1項）規定沒收之，始為
     適法（最高法院98年度台上字第2889號、99年度台上字第2
     733號判決意旨參照）。查扣案之第三級毒品愷他命3包為
     被告與楊晉權共同持有，為其施用後剩下、欲為販賣所用
     ，同案被告楊晉權係自其中取出2包交予喬裝買家員警，業
     據被告與同案被告楊晉權於警詢及原審審理時供承在卷（
     見偵查卷第9頁，原審卷第155頁、第56頁），又觀諸扣案
     愷他命3包均以透明夾鏈袋包裝、外觀類似，難以區別（見
     偵查卷第30頁反面至第32頁），可見同案被告楊晉權案發
     當時係自3包愷他命中隨機取出2包交予喬裝買家員警，故
     應認扣案愷他命3包（驗餘淨重共計2.0977公克）均係供被
     告與同案被告楊晉權為本案犯行所用之物，揆諸前揭說明
     ，均係屬違禁物，應依刑法第38條第1項之規定宣告沒收。
     又上開愷他命之外包裝，內含微量毒品成分難以析離，亦
     無析離之實益與必要，同屬經查獲之第三級毒品，自亦應
     依刑法第38條第1項之規定宣告沒收。至鑑驗用罄部分，既
     已滅失，自毋庸再為沒收之諭知。另扣案蘋果廠牌行動電
     話1支（內含門號0000000000號SIM卡1張），係被告所有，
     且係其使用該行動電話及門號與喬裝買家員警聯繫本案販
     賣第三級毒品事宜，業據被告於原審審理時供述明確（見
     原審卷第154頁），是該行動電話（含門號0000000000號SI
     M卡1張）係供被告犯本案犯行所用之物，爰依毒品危害防
     制條例第19條第1項規定，不問屬於犯罪行為人與否，於被
     告之宣告刑項下予以宣告沒收之。至扣案蘋果廠牌行動電
     話1支（含門號0000000000號SIM卡1張），固為同案被告楊
     晉權所有（見偵查卷第8頁），惟無證據可認與本案犯行相
     關，爰不予宣告沒收。經核原審認事用法，俱無違誤，量
     刑及沒收亦屬妥適。
 (二)被告提起上訴意旨略以：伊對於本件犯行均坦承不諱，關
     於刑法第59條的部分已捨棄了，只請求考量被告太太現已
     懷孕，小孩即將出生，給予其緩刑的機會，被告前科部分
     前案是判處拘役之刑，依法還是可以給予緩刑云云。惟查
     ，被告於108年11月15日因涉犯本案遭臺灣新北地方檢察署
     108年度偵字第21715號起訴後，猶於同年月28日凌晨1時許
     ，在不詳地點，透過通訊軟體WeChat向真實姓名年籍不詳
     綽號「小鬼」之人，以5,000元之價格購得含有第二級毒品
     3,4-亞甲基雙氧甲基安非他命之毒品咖啡包10包而持有之
     。嗣於同年12月5日凌晨1時5分許，在臺北市○○區○○○路000
     號前，為警查獲上述咖啡包10包（驗餘總淨重27.36公克）
     、含有第三級毒品硝甲西泮、4-甲基甲基卡西酮之毒品咖
     啡包2包（驗餘淨重18.5350公克），起訴後經臺灣臺北地
     方法院109年度簡字第694號刑事簡易判決判處拘役30日，
     如易科罰金，以1仟元折算1日，有本院被告前案紀錄表1份
     在卷可稽(見本院卷第37頁)。是其涉犯本案犯行所受宣告
     刑之刑度，雖未達不得宣告緩刑之程度，然於本案起訴後
     ，猶不知警惕而涉犯上述持有第二級毒品罪遭判處拘役之
     刑，足見被告尚乏以暫不執行為適當之情，本院自無從宣
     告緩刑。此外，本件原判決就被告上訴理由所執取捨，亦
     已多所論述及說明其憑以認定之依據，有如前述，經核與
     吾人日常生活經驗所得之定則亦無違背。故被告所執上訴
     理由，本院尚難採為被告有利認定之依據。是本件被告之
     上訴，為無理由，應予駁回。
據上論斷，應依刑事訴訟法第368條，判決如主文。
本案經檢察官董怡臻到庭執行職務。
中　　華　　民　　國　　109 　年　　10　　月　　27　　日
                  刑事第十一庭審判長法　官  周煙平
                                    法　官  連育群
                                    法　官  吳炳桂
以上正本證明與原本無異。
如不服本判決，應於收受送達後20日內向本院提出上訴書狀，其
未敘述上訴之理由者並得於提起上訴後20日內向本院補提理由書
（均須按他造當事人之人數附繕本）「切勿逕送上級法院」。
                                    書記官  劉育君
中　　華　　民　　國　　109 　年　　10　　月　　29　　日
附錄本案論罪科刑法條全文：
修正前毒品危害防制條例第4條：
製造、運輸、販賣第一級毒品者，處死刑或無期徒刑；處無期徒
刑者，得併科新臺幣2 千萬元以下罰金。
製造、運輸、販賣第二級毒品者，處無期徒刑或7 年以上有期徒
刑，得併科新臺幣1 千萬元以下罰金。
製造、運輸、販賣第三級毒品者，處7 年以上有期徒刑，得併科
新臺幣7 百萬元以下罰金。
製造、運輸、販賣第四級毒品者，處5 年以上12 年以下有期徒
刑，得併科新臺幣3 百萬元以下罰金。
製造、運輸、販賣專供製造或施用毒品之器具者，處1 年以上7 
年以下有期徒刑，得併科新臺幣1 百萬元以下罰金。
前五項之未遂犯罰之。